【裁判字號】    98,易,925
【裁判日期】    990115
【裁判案由】    證券交易法
【裁判全文】
臺灣高雄地方法院刑事判決               98年度易字第925號
公  訴  人  臺灣高雄地方法院檢察署檢察官
被      告  庚○○（原名陳義文.
選任辯護人  林敏澤律師
            林君律師
            李亭萱律師
被      告  徐艷君
選任辯護人  吳忠諺律師
被      告  辛○○
選任辯護人  楊櫻花律師
被      告  丁○○
上列被告因違反證券交易法案件，經檢察官提起公訴（96年度偵
字第8032號、97年度偵字地13471 號），本院判決如下:
    主  文
庚○○被訴違反證券交易法部分，免訴。
徐艷君、辛○○、丁○○，均無罪。
    理  由
一、公訴意旨略以：被告徐艷君係聯發投資顧問公司（未設立登
    記，下稱聯發公司）之負責人，從事未上市股票、投資、轉
    讓業務；被告丁○○、辛○○分別係址設台南縣新市鄉○○○路96號台南科學工業園區「鑽矽科技股份有限公司」（下
    稱鑽矽公司）之實際負責人、董事；被告庚○○係址設新竹
    市○○路192 號8 樓之1 「暐翔國際工程股份有限公司」（
    下稱暐翔公司）之負責人。其4 人均明知出售所持有之公司
    股票，對非特定人公開招募者，非向主管機關「財政部證券
    暨期貨交易管理委員會」（現已改為「行政院金融監督管理
    委員會證券期貨局」，下稱證期局）申報生效後不得為之；
    且非證券商不得經營證券業務，須經證期局准許發給執照始
    得營業。詎仍為下列(一)、(二)所示行為：
  (一)被告丁○○為出售其所持有登記在其子張至均名下之鑽矽公
    司股票；被告庚○○為出售其名下所有之暐翔公司股票，遂
    於民國91年間與甲○○（業經臺灣高等法院95年度上易字地
    214 號判處有期徒刑4 月確定）共同基於犯意聯絡，明知甲○○所經營之「東昇產業經濟研究中心」（下稱東昇產經中
    心）未經許可從事證券商業務，仍推由甲○○以「東昇產經
    中心」名義僱請真實姓名年籍不詳自稱「邵康」之成年男子
    等業務員後，招攬不特定之人購買鑽矽及暐翔公司股票。嗣
    「邵康」之成年男子即於91年5 、6 月向告訴人丙○○（原
    名紀淑貞）介紹購買鑽矽及暐翔公司股票，並表示日後股價
    上漲可獲利數倍，告訴人丙○○遂同意購買暐翔公司股票5
    張共5000股、鑽矽公司股票3 張共3000股，並自91年6 月7
    日起至同年9 月27日止陸續匯款新臺幣（下同）680,000 元
    、272,000 元、20,000元、184,000 元共1,156,000 元至甲○○所有誠泰銀行信義分行帳戶內。交易完成後，被告庚○○、丁○○即分別將其持有之上開暐翔、鑽矽公司股票分別
    於91年6 月10日、91年9 月20日、91年10月1 日過戶予告訴
    人丙○○。
  (二)被告徐艷君、辛○○、丁○○均明知聯發公司未經許可從事
    證券商業務，為出售所持有登記在方建福、孫秀慧名下之鑽
    矽公司股票，其3 人竟共同基於犯意聯絡，於92年3 、4 月
    間，由被告徐艷君以聯發公司名義上網招攬不特定之人購買
    鑽矽公司股票，適有吳郁芬（另為不起訴處分）、壬○○先
    後上網發現該訊息而與被告徐艷君聯絡，被告徐艷君乃偕同
    被告辛○○及吳郁芬至壬○○位於高雄市○○區○○街102
    號住處，由被告徐艷君、辛○○介紹鑽矽公司營運狀況，並
    表示鑽矽公司將於93年間上市上櫃，若購買該公司股票，待
    上市上櫃後獲利豐厚等語，遊說壬○○、乙○○、吳郁芬購
    買鑽矽公司股票，並帶同壬○○等人一同前往鑽矽公司參加
    說明會，再由被告辛○○、丁○○介紹鑽矽公司產品、經營
    狀況及前景。吳郁芬、壬○○認投資鑽矽公司應可獲利，遂
    自同年4 月間起至同年6 月9 日止陸續向徐艷君購買鑽矽公
    司股票，其中壬○○以配偶即告訴人乙○○名義，於92年4
    月12日以每張26元之代價購入250 張鑽矽公司股票並陸續匯
    款共650 萬元至被告徐艷君指定之帳戶。另由被告辛○○於
    同年6 月5 日與吳郁芬、壬○○議定以每股25元之價格出售
    鑽矽公司股票各100 張予吳郁芬、壬○○，壬○○乃於92年
    6 月5 日、92年6 月9 日陸續匯款250 萬元至被告辛○○配
    偶張麗卿帳戶並由被告辛○○立據表示已收取吳郁芬、壬○○交付之訂金100 萬元。交易完成後，被告徐艷君即將所持
    有登記在孫秀慧、方建福名下之鑽矽公司股票共35萬股分別
    於92年4 月14日、92年6 月9 日過戶予告訴人乙○○。
  (三)公訴意旨因認被告徐艷君、辛○○、丁○○、庚○○所為，
    均係違反證券交易法第22條第3 項、第1 項出售所持有之公
    司股票，而對非特定人公開招募，非經主管機關核准或向主
    管機關申報生效後，不得為之之規定，及同法44條第1 項非
    證券商不得經營證券業務之規定。且因違反證券交易法第44
    條第1 項規定之行為，性質上已包含違反證券交易法第22條
    第3 項、第1 項之規定在內，僅論以違反該法第44條第1 項
    之規定，應依同法第175 條之規定論處之等語。
二、免訴部分：
  (一)按案件時效已完成者，應諭知免訴之判決並得不經言詞辯論
    為之，刑事訴訟法第302 條第2 款定有明文。次按被告庚○○行為後，刑法第80條關於追訴權時效期間之規定，業已於
    94 年2月2 日修正公布，並於95年7 月1 日施行。現行刑法
    第2 條第1 項規定：「行為後法律有變更者，適用行為時之
    法律。但行為後之法律有利於行為人者，適用最有利於行為
    人之法律。」，因追訴權時效之長短，關係行為人是否受到
    刑事追訴或處罰，而追訴權時效完成者，依刑事訴訟法第30
    2 條第2 款規定應諭知免訴判決，而免訴判決為實體判決，
    因此關於追訴時效期間之修正，應屬實體刑罰法律變更，而
    有刑法第2 條第1 項規定之適用，合先敘明。
  (二)又95年7 月1 日修正施行前刑法第80條規定：「追訴權，因
    左列期間內不行使而消滅：一、死刑、無期徒刑或十年以上
    有期徒刑者，20年。二、三年以上十年未滿有期徒刑者，10
    年。三、‧‧四、‧‧五、‧‧前項期間自犯罪成立之日起
    算。但犯罪行為有連續或繼續之狀態者，自行為終了之日起
    算」，而修正後刑法第80條則規定：「追訴權，因下列期間
    內未起訴而消滅：一、犯最重本刑為死刑、無期徒刑或十年
    以上有期徒刑之罪者，30年。二、犯最重本刑為三年以上十
    年未滿有期徒刑之罪者，20年。三、‧‧。四、‧‧。前項
    期間自犯罪成立之日起算。但犯罪行為有繼續之狀態者，自
    行為終了之日起算」，本件被告庚○○所犯應依證券交易法
    第175 條論處之罪，其法定刑為2 年以下有期徒刑、拘役或
    科或併科新臺幣一百八十萬元以下罰金，其追訴權時效期間
    ，依修正前刑法第80條第1 項第3 款規定為5 年，而依修正
    後刑法第80條第1 項第3 款規定，其追訴權時效為10年，經
    比較新舊法之結果，自以修正前刑法上開規定，對於被告庚○○有利，依刑法第2 條第1 項前段規定，自應適用被告庚○○行為時即修正前之刑法規定。
  (三)經查：本件依起訴書所載，被告庚○○最後將暐翔公司股票
    過戶予告訴人丙○○係91年10月1 日，故被告庚○○最後犯
    罪行為終了日，應以91年10月1 日為準。而本件公訴人認被
    告庚○○所犯應依證券交易法第175 條規定論處，惟該罪最
    高法定刑為有期徒刑2 年，其追訴權時效期間依修正前刑法
    第80條第1 項第2 款規定為5 年。故被告庚○○部分之追訴
    權時效即應於96年10月1 日屆滿，然臺灣高雄地方法院檢察
    署檢察官開始實施偵查日係於追訴權時效完成後之96年10月
    5 日（即臺灣高雄地方法院檢察署收案之96年10月5 日，並
    由公訴人實施偵查），有此部分事實之告發狀上臺灣高雄地
    方法院檢察署收文戳張在卷可參（參96他7924號卷第1 頁）
    。職是，被告庚○○被訴違反證券交易法犯行部分，追訴權
    時效業已完成，依刑事訴訟法第302 條第2 款規定，爰不經
    言詞辯論，諭知免訴之判決。
三、無罪部分：
  (一)程序部分：
    按被告以外之人於審判外之言詞或書面陳述，除法律有規定
    外，不得作為證據，刑事訴訟法第159 條第1 項定有明文。
    次按被告以外之人於審判外之陳述，雖不符刑事訴訟法第15
    9 條之1 至第159 條之4 之規定，而經當事人於審判程序同
    意作為證據，法院審酌該言詞陳述或書面陳述作成時之情況
    ，認為適當者，亦得為證據。當事人、代理人或辯護人於法
    院調查證據時，知有第159 條第1 項不得為證據之情形，而
    未於言詞辯論終結前聲明異議者，視為有前項之同意，此觀
    刑事訴訟法第159 條之5 規定甚明。查本判決所引用據以認
    定事實之其他各項證據，除符合刑事訴訟法第159 條之1 至
    4 所列之傳聞例外規定，本得作為證據外，餘均經檢察官、
    被告徐艷君、辛○○、丁○○及辯護人於審理中同意作為證
    據，本院審酌各項證據作成情形，認以之為證據並無不當，
    依刑事訴訟法第159 條之5 第1 項規定，均得作為證據，合
    先敘明。
  (二)實體部分：
  1.按犯罪事實應依證據認定，無證據不得認定犯罪事實；不能
    證明被告犯罪或其行為不罰者，應諭知無罪之判決，刑事訴
    訟法第154 條第2 項、第301 條第1 項分別定有明文。次按
    認定犯罪事實所憑之證據，雖不以直接證據為限，間接證據
    亦包括在內，然而無論直接證據或間接證據，其為訴訟上之
    證明，須於通常一般人均不致有所懷疑，而得確信其為真實
    之程度者，始得據為有罪之認定，倘其證明尚未達到此一程
    度，而有合理之懷疑存在時，即難遽採為不利被告之認定，
    最高法院著有76年臺上字第4986號判例可資參照。又依刑事
    訴訟法第161 條第1 項規定，檢察官就被告犯罪事實，應負
    舉證責任，並指出證明之方法。因此，檢察官對於起訴之犯
    罪事實，應負提出證據及說服之實質舉證責任。倘其所提出
    之證據，不足為被告有罪之積極證明，或其指出證明之方法
    ，無從說服法院以形成被告有罪之心證，基於無罪推定之原
    則，自應為被告無罪判決之諭知，最高法院亦著有92年臺上
    字第128 號判例可參。次按本件被告徐艷君、辛○○、丁○○等人行為時之證券交易法第6 條第1 項規定：「本法所稱
    有價證券，謂政府債券及公司股票、公司債券及經財政部核
    定之其他有價證券。」，同法第7 條第1 項規定：「本法所
    稱募集，謂發起人於公司成立前或發行公司於發行前，對非
    特定人公開招募有價證券之行為」，另依同法第22條第1 項
    規定：「有價證券之募集與發行，除政府債券或經財政部核
    定之其他有價證券外，非經主管機關核准或向主管機關申報
    生效後，不得為之」，暨第3 項規定：「第一項規定於出售
    所持有之公司股票、公司債券或其價款繳納憑證、表明其權
    利之證書或新股認購權利證書、新股權利證書，而對非特定
    人公開招募者，準用之。」。綜合上述條文立法意旨，均在
    規範有價證券之募集、發行、再賣出等行為，如涉及「對非
    特定人公開招募」情事，即應受證券交易法第22條規定約束
    。且經營有價證券買賣之居間業務，依同法第16條規定，係
    屬證券經紀商之特許業務，其他個人或公司行號若仲介他人
    買賣股票並以此為業，即為經營證券業務，違反證券交易法
    第44條規定，應負第175 條之刑責；若僅偶一為之，未以此
    經營業務，則尚未違反此規定，有臺灣高等法院臺南分院91
    年度上易字第725號判決可資參照。
  2.公訴意旨(一)部分：
    公訴人認被告丁○○涉犯此部分違反證券交易法犯行，無非
    係以被告丁○○於檢察官偵訊中之陳述、告訴人丙○○於檢
    察官偵訊中之證述，及告訴人丙○○91年9 月18日、9 月27
    日匯款至甲○○之中國國際商業銀行、世華聯合商業銀行匯
    款申請書兩紙、鑽矽科技股份有限公司90年增資股股票三張
    （登記名義人：張至均股份：三千股。）為其論據。訊據被
    告丁○○固不否認係鑽矽公司負責人，且登記在其子張至均
    名下之鑽矽公司股票係由其出售等情，惟堅決否認有何違反
    證券交易法犯行，辯稱：登記在張至均名下的鑽矽公司股票
    ，都是由伊負責處理，91年間有出售張至均名下的鑽矽公司
    股票，都是賣給親朋好友及同學，且是私底下接觸，並沒有
    公開出售的動作，伊並不認識甲○○及東昇產經中心的人，
    也沒有委請幫伊賣股票，他們也沒有主動跟伊接洽說要販售
    張至均名下的股票，張至均名下的股票，為何會經由一名叫
    邵康的男子，販售給告訴人丙○○，我並不清楚，伊也不認
    識邵康，至於股票上所記載的股東，為何會從張至均的名字
    直接變更為告訴人丙○○，應該是伊賣給別人，別人再賣給
    告訴人丙○○的時候，中間沒有做過戶的動作所致等語（參
    本院審易卷第36頁）。經查：
  告訴人丙○○於91年間，經由任職於東昇產經中心，真實姓
    名年籍不詳自稱「邵康」之成年男子介紹，購買鑽矽公司股
    票3 張共3000股，嗣告訴人丙○○將購股款項匯至東昇產經
    中心負責人甲○○所有誠泰銀行信義分行帳戶內後，取得由
    張至均名下所過戶之鑽矽公司股票3 張共3000股等情，業據
    證人即告訴人丙○○於檢察官偵訊中證述明確（參96偵8032
    號卷第20頁至第21頁、第24頁至第26頁、96偵13471 號卷第
    15頁至第16頁），且為被告丁○○所不爭執，復有告訴人丙○○91年9 月18日、9 月27日匯款至甲○○之中國國際商業
    銀行、世華聯合商業銀行匯款申請書兩紙、鑽矽科技股份有
    限公司90年增資股股票三張（登記名義人：張至均股份：三
    千股。）在卷可憑（參96他7924號卷第155 頁至156 頁、第
    165頁至第167 頁），此部分之事實，固堪認定。
  告訴人丙○○所取得之前開鑽矽公司股票，雖由被告丁○○
    之子張至均名下直接過戶，有上開鑽矽公司股票背面之轉讓
    登記表可憑。然證券交易法並無禁止股票之持有人，自行以
    非公開招募之方式出售所持有股票，是被告丁○○若以非公
    開招募方式出售所持有上開股票，並依股票轉讓之規定完成
    背書，若其後取得股票之人再行轉手時，均未依規定背書，
    則最後取得上開股票之人，所取得之股票，自僅有張至均之
    背書，此一情形，亦經群益證券股份有限公司98年7 月8 日
    （98）群股代字第365 號函詳細說明（參本院審易卷第67益
    說明4 ）。被告此部分辯稱：股票上所記載的股東，為何會
    從張至均的名字直接變更為告訴人丙○○，應該是伊賣給別
    人，別人再賣給告訴人丙○○的時候，中間沒有做過戶的動
    作所致等語，堪以採信。
  又告訴人丙○○所購得之前開鑽矽公司股票3 張，係東昇產
    經中心負責人甲○○本人所有，且甲○○與鑽矽公司並無關
    係，鑽矽公司亦無委託東昇公司出售鑽矽公司股票等節，業
    據甲○○於另案警詢及偵訊中陳述明確（參臺灣臺北地方法
    院檢察署93年度偵12159 號卷第48頁、第142 頁），業據本
    院依職權調閱上開卷證核閱無訛。則上開鑽矽公司股票，既
    矽東昇產經中心負責人甲○○所有，其出售予告訴人丙○○
    ，自難認係被告丁○○對於不特定之社會大眾所為之公開招
    募行為，且亦無證據足以證明被告丁○○有將其持有之鑽矽
    公司股票透過東昇產經中心負責人甲○○或「卲康」對不特
    定人公開招募，或與東昇產經負責人甲○○或「卲康」就經
    營證券業務有何犯意聯絡及行為分擔，尚難逕認被告丁○○
    有為公訴意旨(一)部分所載犯行。
  3.公訴意旨(二)部分：
    公訴人認被告徐艷君、丁○○及辛○○涉犯此部分違反證券
    交易法犯行，無非係以被告徐艷君、丁○○、辛○○於檢察
    官偵訊中之陳述，證人乙○○、壬○○、方建福、孫秀慧於
    檢察官偵訊中之證述，及股票買賣合約書、股票買賣證明書
    、收據、匯款委託書、交易明細表、乙○○所有銀行存摺影
    本等為其論據。訊據被告徐艷君固坦認有於92年間上網登載
    出售鑽矽公司股票訊息，並於同年4 月間居間販售孫秀慧所
    有之250 張鑽矽公司股票予證人壬○○，惟認92年6 月間證
    人壬○○所另行購買之100 張鑽矽公司股票與其無關（參本
    院審易卷36頁背面、本院卷99頁至106 頁）；訊據被告丁○○及辛○○固不否認有於公訴意旨所載時、地接待證人壬○○、乙○○、吳郁芬，惟均矢口否認有何違反證券交易法犯
    行，被告丁○○辯稱：92年間，伊會向那些人做簡報，是因
    為被告辛○○係公司董事，其帶人來瞭解公司，伊當然要出
    面簡報，至於公訴意旨所載出售股票之事，伊完全不知情等
    語；被告陳辛○○辯稱：伊有去過證人壬○○的住處，當時
    在該處有徐艷君、壬○○、乙○○等人，會去那邊的原因，
    是因為有一天鑽矽公司的小姐向伊表示，有人要投資公司，
    而伊身為公司董事，所以去證人壬○○的住處向他們介紹公
    司的狀況，之後他們也有去鑽矽公司，至於公司詳細的介紹
    ，是由被告丁○○負責，他們參觀完之後，證人壬○○及吳
    郁芬均有表示想增加投資，問伊能不能幫忙問，有無其他股
    東願意讓渡股票，之後伊也有幫他們問到，並介紹他們跟其
    他股東買股票，所以才有卷內伊所簽名的收據及匯款到伊太
    太張麗卿的帳戶內，至於徐艷君賣股票給證人壬○○的情形
    ，伊不清楚，伊沒有從事證券業務，也沒有公開招募販賣股
    票等語。經查：
  證人壬○○以配偶即告訴人乙○○名義，於92年4 月12日以
    每張26元之代價，向被告徐艷君，購入250 張鑽矽公司股票
    並匯款共650 萬元至被告徐艷君指定之帳戶乙節（下簡稱第
    一次交易），業據被告徐艷君於本院審理中坦認不諱（參本
    院卷第99頁至第106 頁），核與證人壬○○於本院審理中所
    證相符（參本院卷第92頁至96頁）並有股票買賣合約書、股
    票買賣證明書及收據影本各乙紙在卷可憑（參95他1527 號
    卷第19頁、第20頁、第22頁），此部分之事實堪以認定。另
    證人吳郁芬、壬○○於92年6 月5 日間，向被告辛○○各購
    得100 張鑽矽公司股票，並由被告辛○○立據表示已收取交
    付之訂金100 萬元，其後證人壬○○並匯款匯款250 萬元至
    被告辛○○配偶張麗卿帳戶等情（下簡稱第二次交易），業
    據被告辛○○於本院自承無訛（參本院審易卷第36頁），核
    與證人壬○○於本院審理中所證相符，並有收據影本1 紙及
    匯款委託書影本2 紙在卷可參（詳95他1527號卷第21頁、第
    23頁），此部分之事實，亦堪認定。
  證人壬○○於92年4 月間經由被告徐艷君所購得之鑽矽公司
    股票，係由證人孫秀慧名下過戶而取得；於同年6 月間向被
    告辛○○所購得之鑽矽公司股票，係由證人方建福名下過戶
    而取得，分別有財政部高雄市國稅局年度證券交易稅一般代
    徵稅額繳款書影本各1 紙在卷可稽（參95他1527號卷第46頁
    、第49頁背面）。而依證人孫秀慧於檢察官偵訊中證稱：伊
    曾持有鑽矽公司的股票，是直接向公司買的，伊是上網刊登
    賣股票的訊息，若有人要買股票就與伊接洽，伊沒請別人賣
    ，全部的股票都賣給同一人，是一名女子，雙方約在群益證
    券見面，同時交付價金與股票，之後是由這名女子去辦過戶
    等語（參95他1527號卷第92頁、第93頁），可知證人孫秀慧
    所有之股票，於出售同時辦理過戶，是證人壬○○上開自證
    人孫秀慧名下過戶而取得之鑽矽公司股票，原係證人孫秀慧
    所有及持有乙節，至堪認定。又依證人方建福95年12月28日
    於檢察官偵訊中證稱：伊曾持有鑽矽公司股票，是三、四年
    前由銀行經理介紹買的，買了約半年後就賣了，也是請銀行
    經理幫伊賣，伊不清楚交易過程，但出售股票所得直接匯入
    伊帳戶等語推算（參95他1527號卷第91頁、第92頁），證人
    方建福購入鑽矽公司股票之時間應係91年底至92年初，且持
    有時間半年方始出售，故其出售時間應係92年年中，參諸證
    人壬○○取得此部分鑽矽公司股票之時間為92年6 月，彼此
    互核，證人壬○○上開自證人方建福名下過戶而取得之鑽矽
    公司股票，原係證人方建福所有及持有乙節，亦堪認定。
  依前開認定之事實，第一次交易與第二次交易所出售之股票
    均非被告徐艷君、辛○○或丁○○所有或持有。而依證人孫
    秀慧於檢察官偵訊中證稱：伊係自行上網刊登出售股票訊息
    ，若有人要買股票就與伊接洽，伊沒有請別人賣等語（參95
    他1527號卷第92頁），參以證人即被告徐艷君於本院審理中
    證稱：92年時伊當時唸逢甲在光華女中開設的進修班，並沒
    有那麼多錢買股票，伊係利用股票交割時間有三天，所以先
    確定有證人壬○○要買股票，伊才上網去找要賣鑽矽公司股
    票的人等語（參本院卷第102 頁、第103 頁），證人壬○○
    顯係透過被告徐艷君居間向證人孫秀慧購得第一次交易之股
    票。另依證人方建福於檢察官偵訊中證稱：伊所持有之股票
    ，係請中華銀行戊○○出售，伊並不認識辛○○、徐艷君、
    丁○○等語（參95他1527號卷第91頁、第92頁），參以被告
    辛○○於本院準備程序中前開自承代證人壬○○詢問其他股
    東有無股票販售之情，證人壬○○則係透過被告辛○○居間
    向證人方建福購得第二次交易之股票。又被告徐艷君、辛○○之所以先後居間為證人壬○○完成第一次及第二次交易，
    依證人壬○○於本院審理中證稱：第一次伊是在網路上面PO
    訊息說伊想要購買鑽矽公司股票，就有人跟伊聯絡，該人就
    是被告徐艷君；第二次則是伊直接找人詢問幫忙購買，好像
    有請被告辛○○幫忙等語（參本院卷第92頁至94頁、96頁、
    97頁），可認均係證人壬○○主動提出購買鑽矽公司股票訊
    息後，被告徐艷君、辛○○才居間為其處理購買股票事宜。
    是公訴意旨所載之二次交易，均係證人壬○○主動提出購買
    之訊息，而非被告徐艷君、辛○○招攬而來，且所交易之鑽
    矽公司股票，亦非被告徐艷君、辛○○、丁○○等人所有或
    持有，此部分之交易，自難認被告徐艷君、辛○○、張帳福
    等人有何公訴意旨所載為出售所持有之股票，而對非特定人
    公開招募之違反證券交易法犯行。
  被告徐艷君於本院審理中雖自承於92年間有上網登載鑽矽公
    司股票販售之訊息（稱本院卷第99頁），然其此部分所為與
    被告丁○○及辛○○均無關係乙節，則據被告徐艷君於本院
    審理中以證人身分結證明確（參本院卷第103 頁），此亦可
    由前開二次交易所出售之股票均非被告丁○○、辛○○二人
    所有或持有而明，蓋被告徐艷君、丁○○、辛○○三人若如
    公訴意旨所載係合意後推由被告徐艷君上網登載銷售鑽矽公
    司股票訊息，以被告丁○○身為鑽矽公司負責人、被告辛○○為該公司董事之背景，渠等持有鑽矽公司股票必然甚眾，
    本件所販售之股票，衡情自應均屬渠等所有或持有之股票，
    然事實並非如此，是被告徐艷君上網登載訊息部分，與被告
    丁○○、辛○○二人無涉乙節，自無疑義。又依被告徐艷君
    前開所陳，其並未持有任何鑽矽公司股票，而係先確定有買
    家後，利用三天交割之時間尋找賣家，並於覓得賣家後，以
    買家之款項向賣家購買股票，是其上網登載販售鑽矽公司股
    票訊息所為，顯非為出售所持有之股票而係意在居間，縱認
    此登載訊息所為構成公開招募，亦非屬證券交易法第22條所
    約束之行為。
  再經營有價證券買賣之居間業務，係屬證券經紀商之特許業
    務，其他個人或公司行號若仲介他人買賣股票並以此為業，
    即為經營券業務，違反證券交易法第44條規定，應負第175
    之刑責；若僅偶一為之，未以此經營業務，則尚未違反此規
    定，有如前述。本件第一次交易居間介紹之被告徐艷君及第
    二次交易居間介紹之被告辛○○，二人對於對方居間介紹之
    交易均不清楚，業經被告徐艷君於本院審理中及被告辛○○
    於本院準備程序中分別陳述明確（參本院審易卷第36頁、本
    院卷第105 頁），核與證人壬○○於本院審理中所證相符（
    參本院卷93頁至96頁），公訴人認被告徐艷君等人係以聯發
    公司名義對外經營證券業務云云，顯有誤會。再依被告徐艷
    君於本院審理中所述，其所以印製聯發投資顧問公司名片，
    係因其為學生，怕證人壬○○太太懷疑，所以才於該次交易
    前印製名片，此事證人壬○○亦知情等語（參本院卷第102
    頁），顯然被告徐艷君於本件第一次交易之前，並未從事證
    券買賣之居間行為，才有交易前臨時製作名片之舉。又被告
    徐艷君與證人壬○○之第一次交易行為係順利完成，其後證
    人壬○○欲再行購買同一公司股票，衡情當會再找被告徐艷
    君詢問，然卷內並無相關資料可供參酌，是被告徐艷君於本
    院審理中陳稱其僅有居間介紹本件第一次交易行為應堪採信
    。另依證人壬○○於本院審理中所證，其第二次交易並未給
    居間介紹之人報酬（參本院卷第93頁），可知被告辛○○，
    並未將居間介紹股票買賣，當為賺取利益之工具，依此而論
    ，被告辛○○自無可能以證券買賣之居間為業，且依卷內資
    料所示，被告辛○○除本件第二次交易外，其後亦未再有何
    居間介紹行為。綜上，堪認被告徐艷君、辛○○本件各自居
    間介紹一次證人壬○○購買鑽矽公司股票所為，均僅偶一為
    之，並未以此經營業務，依上開說明自未違反證券交易法第
    44條規定。
  4.從而，依現存證據資料，難認被告丁○○、徐艷君、辛○○
    有為公訴意旨所載犯行，自不能以推測或擬制之方式，認被
    告丁○○、徐艷君、辛○○三人與本件交易鑽矽公司股票有
    關之行為違反證券交易法第22條第3 項對非特定人公開招募
    或第44條經營證券業務之規定，此外，復查無其他證據足證
    被告丁○○、徐艷君、辛○○確有公訴人所指犯行，揆諸首
    揭判例之意旨，應認不能證明被告丁○○、徐艷君、辛○○
    犯罪，自均應為無罪之諭知。
據上論斷，應依刑事訴訟法第302 條第2 款、第301 條第1 項、
第307 條判決如主文。
本案經檢察官己○○到庭執行職務。
中    華    民    國    99    年    1     月    15    日
                  刑事第十四庭    法  官  林揚奇
以上正本證明與原本無異。
如不服本判決應於收受判決後10日內向本院提出上訴書狀，並應
敘述具體理由。其未敘述上訴理由者，應於上訴期間屆滿後20日
內向本院補提理由書(均須按他造當事人之人數附繕本)「切勿逕
送上級法院」。
中    華    民    國    99    年    1     月    15    日
                                  書記官  何明昌


司法院資訊處製作；財團法人民間司法改革基金會備份。
